【裁判字號】    90,訴,328
【裁判日期】    901211
【裁判案由】    違反毒品危害防制條例
【裁判全文】
臺灣基隆地方法院刑事判決                            九十年度訴字第三二八號
    公  訴  人  臺灣基隆地方法院檢察署檢察官
    被      告  甲○○
右列被告因違反毒品危害防制條例案件，經檢察官提起公訴（九十年度毒偵字第一四
四號）及移送併辦（九十年度毒偵字第一一七七號），本院判決如左：
    主  文
甲○○連續施用第一級毒品，處有期徒刑拾月。
扣案之毒品海洛因淨重零點貳肆公克沒收銷燬之、注射針筒參支沒收。
    事  實
一、甲○○前因施用第一級毒品案件，經臺灣台東地方法院院依職權裁定送觀察、勒
    戒後，認有繼續施用毒品之傾向，由同院依職權裁定令入戒治處所施以強制戒治
    ，而於戒治期滿三月後，因成效經評定為合格，業經同法院裁定停止戒治付保護
    管束，嗣於保護管束期滿，經同法院於八十八年七月六日，以八十七年度訴字第
    六十四號為免刑判決確定。詎甲○○猶不知悔改，復基於施用第一級毒品海洛因
    之概括犯意，分別於八十九年十二月十二日採尿前四十八小時內某時，及九十年
    七月十七日，在不詳地點及基隆市○○○街八十六巷十一之一號，以針筒注射方
    式施用毒品海洛因二次。嗣分別於（一）八十九年十二月十二日，經臺灣基隆地
    方法院檢察署觀護人室通知採尿送驗呈嗎啡陽性反應，始知上情；（二）九十年
    七月十八日一時三十分許，在基隆市○○○街八十六巷十一之一號，為警查獲，
    並扣得其所有供施用第一級毒品海洛因所用之海洛因淨重０．二四公克、注射針
    筒三支。
二、案經臺灣基隆地方法院檢察署觀護人室函請台灣基隆地方法院檢察署檢察官偵查
    起訴及基隆市警察局第二分局移請台灣基隆地方法院檢察署檢察官併案審理。
    理  由
一、訊據被告甲○○固對於九十年七月十七日施用毒品海洛因之事實，坦承不諱，且
    其尿液經送驗結果，呈嗎啡（因海洛因於人體內會代謝成嗎啡，故涉嫌海洛因之
    吸食者，係檢驗其尿液中之嗎啡反應）之陽性反應，此有基隆市衛生局檢驗成績
    書一紙在卷可稽，復扣得被告所有供施用毒品用之海洛因淨重０．二四公克、注
    射針筒三支在案可稽，惟矢口否認於八十九年十二月十二日採尿前四十八小時內
    某時，有施用毒品海洛因之犯行，辯稱：採尿當天伊在重生醫院治療剛出院，不
    可能施用海洛因，驗出嗎啡反應，可能係在醫院服藥之關係云云。然查，被告於
    八十九年十二月十日起至同年月十二日雖因肝功能障礙在重生醫院住院治療，惟
    在住院期間，所服用之藥物，均為營養劑、綜合維他命等物，未含嗎啡成分，此
    有該院出具之信函及所附病歷可證，且被告為警採取之尿液經台灣尖端先進生技
    醫藥股份有限公司以酵素免疫分析法初步檢驗，再以精密之氣相層析質譜儀法確
    認結果，發現呈嗎啡陽性反應，有該公司濫用藥物尿液檢測報告一紙足憑。而經
    本院再將被告於警局採取之尿液送法務部調查局以氣相層析質譜儀法檢驗結果，
    亦呈嗎啡陽性反應，有法務部調查局九十年四月十日（90）陸（一）字第九００
    一五六０六號檢驗通知書可稽。查氣相層析質譜儀乃目前就藥物篩檢結果必須進
    一步確認時所最常採用之確認方法，因此在良好的操作條件之下，以氣相層析質
    譜儀作藥物及其代謝物之定性及定量分析，幾乎不會有偽陽性反應，是上開檢驗
    報告應可採認。再者第一級毒品海洛因之檢出與其施用方式、施用量、個人代謝
    情況、採尿時間與檢測儀器之精密度等諸多因素有關，惟第一級毒品海洛因經施
    用進入體內代謝後排出體外所需時間，約有百分之八十代謝物於施用後二十四小
    時內經由尿液排出體外（尚有百分之二十代謝物於二十四小時後始排出體外），
    此有法務部調查局九十年四月十二日陸(一)字第九○一三三三三五號函可佐，足
    徵被告確係於八十九年十二月十二日採尿前四十八小時內之某時施用第一級毒品
    海洛因，至為灼然。又被告前因施用第一級毒品案件，經臺灣台東地方法院院依
    職權裁定送觀察、勒戒後，認有繼續施用毒品之傾向，由同院依職權裁定令入戒
    治處所施以強制戒治，而於戒治期滿三月後，因成效經評定為合格，業經同法院
    裁定停止戒治付保護管束，嗣於保護管束期滿，經同法院於八十八年七月六日，
    以八十七年度訴字第六十四號為免刑判決確定等事實，有台灣基隆地方法院檢察
    署刑案紀錄查註紀錄表、上開免刑判決書一紙在卷足憑。事證明確，被告犯行洵
    堪認定。
二、核被告甲○○所為，係犯毒品危害防制條例第十條第一項之施用第一級毒品罪。
    其持有海洛因之低度行為，為施用之高度行為所吸收，不另論罪。其先後二次施
    用第一級毒品犯行，時間緊接，所犯為構成要件相同之罪名，顯係基於概括犯意
    為之，為連續犯，應論以一罪並加重其刑。又被告於九十年七月十七日之施用第
    一級毒品犯行，雖未據起訴，惟此部分因與已起訴且經認定有罪部分，有裁判上
    一罪之連續犯關係，依審判不可分原則，本院自應併予審理，附此敘明。爰審酌
    被告犯罪之動機、吸食頻率、曾有施用毒品前科仍不知悔改，一再犯下本案，惟
    犯罪後坦承犯行、態度良好，且所犯施用毒品行為係戕害自己身心健康，尚未危
    及他人等一切情狀，量處如主文所示之刑，以示懲戒。扣案之海洛因淨重０．二
    四公克，為被告所有供施用第一級毒品所用之物，業據其供明在卷，爰依法宣告
    沒收銷燬之，另注射針筒三支，為被告所有供本件犯罪所用之物，併依法宣告沒
    收。
據上論斷，應依刑事訴訟法第二百九十九條第一項前段，毒品危害防制條例第十條第
一項、第十八條第一項前段，刑法第十一條前段、第五十六條、第三十八條第一項第
二款，判決如主文。
本案經檢察官林明志到庭執行職務。
中        華        民      國    九十    年      十二    月    十一    日
                                    臺灣基隆地方法院刑事第三庭
                                          法  官  齊      潔
右正本證明與原本無異。
對於本件判決如有不服，應於收受送達後十日內，向本院提出上訴書狀，上訴於臺灣
高等法院，並按他造當事人之人數附具繕本。
                                          書記官    林  苑  珍
中        華        民      國    九十    年      十二    月    十三    日
附錄論罪法條
毒品危害防制條例第十條第一項：
施用第一級毒品者，處六月以上五年以下有期徒刑。


司法院資訊處製作；財團法人民間司法改革基金會備份。
